【裁判字號】    95,交易,57
【裁判日期】    951003
【裁判案由】    公共危險
【裁判全文】
臺灣屏東地方法院刑事判決              95年度交易字第57號
公  訴  人  臺灣屏東地方法院檢察署檢察官
被      告  乙○○○
上列被告因公共危險案件，經檢察官聲請以簡易判決處刑（95年
度偵字第825 號），因本院認為不宜以簡易判決處刑，改依通常
程序審理（95年度交簡字第257號），本院判決如下：
    主  文
乙○○○無罪。
    理  由
一、公訴意旨略以：被告乙○○○明知服用酒類致不能安全駕駛
    動力交通工具，即不得駕車上路，於民國94年4 月20日7 時
    50分許，因飲用酒類達不能安全駕駛程度後，因受酒精之影
    響，視覺能力變差、運動反射神經遲鈍、精神混惑不清晰、
    平衡感及判斷能力障礙度升高，已達不能安全駕駛動力交通
    工具之狀態，竟仍騎乘車牌號碼ZYT-656 號輕型機車，沿屏
    東市○○路○○道由東往西方向行駛，於行經光復路與大同
    路交叉口欲左轉時，不慎與同向行駛由丙○○騎乘之腳踏車
    發生碰撞（過失傷害部分未據告訴），丙○○經送國仁醫院
    ，乙○○○亦至醫院探視，警方據報趕至醫院，於10時53分
    對乙○○○進行酒精濃度測試，測得其呼氣所含酒精濃度為
    0.38mg/L，因認被告乙○○○涉犯刑法第185 條之3 酒後不
    能安全駕駛動力交通工具而駕駛之公共危險罪嫌。
二、按犯罪事實應依證據認定，無證據不得認定其犯罪事實；不
    能證明被告犯罪者，應諭知無罪之判決，刑事訴訟法第154
    條第2 項、第301 條第1 項定有明文。又認定犯罪事實所憑
    之證據，雖不以直接證據為限，間接證據亦包括在內，然而
    無論直接證據或間接證據，其為訴訟上之證明，須於通常一
    般之人均不致有所懷疑，而得確信其為真實之程度者，始得
    據為有罪之認定，倘其證明尚未達到此一程度，而有合理之
    懷疑存在而無從使事實審法院得有罪之確信時，即應由法院
    為諭知被告無罪之判決，最高法院76年臺上字第4986號著有
    判例可資參照。
三、證據能力部分：按被告以外之人（含證人、鑑定人、告訴人
    、被害人、共同被告等）於審判外之陳述雖不符刑事訴訟法
    第159 條之1 至之4 等4 條之規定，而經當事人於審判程序
    同意作為證據，法院審酌該言詞陳述或書面陳述作成時之情
    況，認為適當者，亦得為證據，刑事訴訟法第159 條之5 第
    1 項定有明文。其立法意旨在於傳聞證據未經當事人之反對
    詰問予以核實，原則上先予排除，惟若當事人已放棄反對詰
    問權，於審判程序中表明同意該等傳聞證據可作為證據；基
    於尊重當事人對傳聞證據之處分權，及證據資料愈豐富，愈
    有助於真實發見之理念，且強化言詞辯論功能，使訴訟程序
    得以順暢進行，上開傳聞證據亦均具有證據能力。證人陳明
    祥於警詢中之陳述，經被告乙○○○於本院審理時，明示同
    意納為證據，應認為有證據能力。
四、本件公訴意旨認定被告乙○○○有前揭酒後不能安全駕駛動
    力交通工具而騎用機車之犯罪事實，係以被告於案發當日上
    午10時53分前往國仁醫院探望傷者時，經警方測得吐氣中酒
    精濃度為每公升0.38毫克（0.38mg/L），溯及換算稍早於同
    日上午7 時50分許，即酒測前約3 小時騎車發生事故時之數
    值，約每公升0.5325 ~0.669 毫克，顯處於不能安全駕駛動
    力交通工具之程度。訊據被告乙○○○於本院審理時，就上
    開警方進行酒測之時間及所得數值固不爭執，然堅詞否認有
    酒後騎車之行為，並以伊係在事故發生後，配合警方處理完
    畢返家時，因心情不佳始獨飲「金牌啤酒」1 瓶等語置辯，
    並聲請傳喚證人即前揭事發時到場陪同其接受調查，事後並
    隨同返家而目睹其飲酒之人甲○○於本院審理時到庭結證，
    以實其說。
五、經查：
  (一)前揭事故係被告乙○○○於事發當日上午駕駛機車搭載2 名
    稚齡孫女赴幼稚園上學途中發生，為免延誤女童上學，乃被
    告乙○○○委由友人陳明祥在場暫代處理，嗣於警員蘇國欽
    等人到場處理時，始又返回現場，並自承為肇事之人等情，
    業據證人陳明祥於警詢中，證人即承辦警員蘇國欽、證人即
    同時經被告通知先到場協助處理之人甲○○於本院審理時結
    證在卷，堪信為真。
  (二)證人蘇國欽於本院審理時，對於何以未當場對被告乙○○○
    進行酒測，遲至3 小時後即被告前往國仁醫院探望傷者時始
    為之，固證稱伊當時雖備有酒測儀器，惟因被告乙○○○當
    場未能出示證件，無從確認身分，乃伊先以警車送其返家，
    並要求攜帶證件另前往國仁醫院探望傷者暨接受伊酒測（詳
    本院卷第47頁筆錄），猶一反前經本院函詢「被告（在國仁
    醫院接受酒測時）是否曾自承酒後駕車」時，僅消極復稱「
    被告在醫院時，並未表示車禍後有再去店內喝酒」之態度（
    詳本院卷第16頁調查報告），改以積極內容答稱：被告在醫
    院時，曾自承酒後肇事云云（詳本院卷第46頁反面筆錄），
    然此不僅與證人甲○○於本院審理中具結並接受交互詰問時
    所證：伊與被告乙○○○在事發現場係待承辦警員即證人蘇
    國欽等人處理完畢並告知可以離去後，始分乘機車及自行車
    返回被告乙○○○經營之小吃店等情（詳本院卷第51頁筆錄
    ）迥然有異，猶與證人蘇國欽於本院審理時，本於在警方車
    禍處理小組服務5 年以上資歷所陳，就一般交通事故之處理
    ，不論嫌疑人是否帶有證件或身分已獲確認，均應當場進行
    酒測之制式處理流程不符（詳本院卷第48頁筆錄），況依所
    言，苟未當場施予酒測之原因果為被告乙○○○之身分一時
    無法確認，然其為此既旋即以警車搭載被告返家拿取證件，
    該所稱障礙事由已然消滅，何以仍未立時要求配合酒測，卻
    任令被告嗣後已不受節制而自由另往他處後始為之，所言顯
    與一般事理大相逕庭，不足採信。
  (三)另就被告乙○○○於本院審理時，經諭令比照所稱當日事發
    後、酒測前飲用酒類之數量，當庭飲用金牌啤酒1 瓶，並分
    即時及相隔1 小時，先後2 次進行酒測，其數值各僅每公升
    0.13毫克、0.07毫克（詳本院卷第58頁以下勘驗筆錄暨酒精
    濃度測定紀錄單），遠不及當日在國仁醫院經警員進行酒測
    所得每公升0.38毫克之數。然姑不論人民之身體、行動自由
    原屬憲法保障之基本人權，縱因偵查犯罪、維持社會秩序所
    需而予限制，亦不得逾越必要程度，猶不得恣意，本件事故
    處理經過果如證人蘇國欽上開所證，則承辦警員於事件甫發
    生之時，竟未於被告乙○○○仍在現場配合調查、跡證尚未
    散逸，或至遲在所稱以警車將其送返住處時，立即進行確認
    、採證，卻任令證據情況改變、消失後，始就被告是否曾另
    在其家中喝酒等原屬個人自由事項予以質疑，徒憑已經相當
    時空變遷之客觀狀態，遽為被告不利事實之推論，取證方式
    已有不當。況被告乙○○○此部分所辯與其事後經測得酒精
    濃度縱有不一，邏輯上亦非當然可推得其在前揭事故發生前
    曾經飲用酒類，甚至已達不能安全駕駛動力交通工具程度之
    結論，尚不足以為上開不利於被告事實之認定。質言之，以
    被告乙○○○上開因本院行勘驗程序而當庭飲下金牌啤酒，
    經1 個多小時入庭接受第2 次測試時，雖測得吐氣中酒精濃
    度僅每公升0.07毫克，然就外觀上，仍可明顯察覺其顏面潮
    紅，尚有酒意，苟如公訴意旨所稱，其事發當時身體、意識
    狀態果達吐氣中酒精濃度每公升0.5325～0.669 毫克之程度
    ，依常理，豈有不當場為專責處理交通事故有5 年以上經驗
    之證人蘇國欽發現並立即為酒測之理。
  (四)此外，依卷附道路交通事故調查報告表、現場圖、現場照片
    等資料所示，本件事故發生原因係被告乙○○○騎車搭載2
    名幼女完成左轉後，因右側車把勾及同向丙○○所騎自行車
    左側車把所致，茲以2 輪設計為運動方式之機車、自行車，
    其行駛中之穩定性，原不如一般設計藉4 只以上車輪行駛之
    車輛，其駕駛人因遵循交通法規或保護自己本能而儘量靠路
    邊行駛，併行間不慎勾擦之情形，亦極常見，本件既無其他
    證據可認事故係因被告乙○○○之身體、意識處於不能安全
    駕駛動力交通工具之狀態而失控所致，公訴意旨以被告乙○○○於前揭時地騎車肇事時「因受酒精之影響，視覺能力變
    差、運動反射神經遲鈍、精神混惑不清晰、平衡感及判斷能
    力障礙度升高，已達不能安全駕駛動力交通工具之狀態」云
    云，即屬不能證明。
六、綜上所述，依現有卷證尚難認為被告乙○○○有前揭公訴意
    旨指述之犯行，揆諸前開說明，應認為不能證明被告犯罪，
    應為被告乙○○○無罪之諭知。
據上論斷，應依刑事訴訟法第301 條第1 項，判決如主文。
本件經檢察官鍾仁松到庭執行職務
中    華    民    國    95    年    10    月    3     日
                  交通法庭    審判長法  官  羅森德
                                    法  官  陳海寧
                                    法  官  陳松檀
以上正本證明與原本無異。
如不服本判決應於收受本判決送達後10日內向本院提出上訴書狀
，其未敘述上訴理由者，並得於提起上訴後10日內向本院補提理
由書狀（均須按他造當事人之人數附繕本）「切勿逕送上級法院
」
中    華    民    國    95    年    10    月    3     日
                                    書記官  林祥玉


司法院資訊處製作；財團法人民間司法改革基金會備份。
